【裁判字號】    92,易,261
【裁判日期】    920819
【裁判案由】    詐欺
【裁判全文】
臺灣臺北地方法院刑事判決                          九十二年度易字第二六一號
    公  訴  人  臺灣臺北地方法院檢察署檢察官
    被      告  乙○○  男  四.
    選任辯護人  張柏山律師
右列被告因詐欺案件，經檢察官提起公訴（九十年度偵字第一八八五三號），本院判
決如左：
    主  文
乙○○無罪。
    理      由
一、公訴意旨略以：被告乙○○與綽號「老張」之不詳姓名成年男子，共同為自己不
    法之所有，先由乙○○冒稱「陳先生」於民國八十九年七月間某日至台北市○○
    區○○街二段五十四號「黑美人舞廳」消費，指定丙○○坐檯，席間對丙○○謊
    稱：渠朋友有一筆土地要賣，要伊代尋買主，事成可得仲介費約新台幣（下同）
    八、九百萬元等情，藉以打動丙○○之心。數日後綽號「老張」之男子即至「黑
    美人舞廳」消費，亦指定丙○○坐檯，並向丙○○稱：伊想要購買土地，請丙○
    ○代為打聽。以此方式設計丙○○使其誤信，以為可以代其二人為搓合土地買賣
    而賺取仲介費。於是丙○○即入渠二人設計之局代為聯絡，「老張」即約丙○○
    及乙○○及另一位自稱買主之人，由丙○○駕車至台北縣林口鄉長庚醫院對面看
    地，其間雙方均未出示任何文件，亦未商討買賣事宜。同年八月二十一日，乙○
    ○與「老張」向丙○○稱：該土地有一千多坪，買賣價差每坪約有三、四萬元，
    獲利可期。而要求丙○○先拿出一百六十萬元做為投資費用，因為丙○○無現金
    ，「老張」即稱可先將賓士車典當，明日就幫忙贖回。以此方式讓丙○○因而陷
    於錯誤，將其所有之車號Ｙ３─七七八六號自小客車帶至台北市○○○路○段一
    四九號「長賀當鋪」典當一百六十萬元，再帶至台北市中山區○○○路○段二十
    八號「友美飯店」二０九室（由乙○○冒張家瑋名義投宿）將一百六十萬元交付
    乙○○。嗣翌日，「老張」未將丙○○之自小客車贖回，再以電話聯繫乙○○與
    「老張」未果，始知受騙。因認被告乙○○涉犯刑法第三百三十九條第一項之詐
    欺取財罪嫌。
二、按犯罪事實應依證據認定之，無證據不得推定其犯罪事實。又不能證明被告犯罪
    者，應諭知無罪之判決，刑事訴訟法第一百五十四條、第三百零一條第一項分別
    定有明文。又事實之認定，應憑證據，如未能發現相當證據，或證據不足以證明
    ，自不能以推測或擬制之方法，為裁判基礎（最高法院四十年台上字第八六號判
    例參照）。而告訴人之告訴，係以使被告受刑事訴追為目的，是其陳述是否與事
    實相符，仍應調查其他證據以資審認（最高法院五十二年台上字第一三００號判
    例參照）。且認定犯罪事實所憑之證據，雖不以直接證據為限，間接證據亦包括
    在內，然而無論直接證據或間接證據，其為訴訟上之證明，須於通常一般之人均
    不致有所懷疑，而得確信其為真實之程度者，始得據為有罪之認定，倘其證明尚
    未達到此一程度，而有合理之懷疑存在而無從使事實審法院得有罪之確信時，即
    應由法院為諭知被告無罪之判決（最高法院七十六年台上字第四九八六號判例參
    照）。
三、本件偵查檢察官認被告與不詳姓名綽號「老張」之成年男子共同涉犯有詐欺取財
    之犯行，其所依憑之證據及理由，無非係以告訴人丙○○於警訊、偵查中之指述
    、及長賀汽車當鋪當票、通聯紀錄、友美飯店訪查表及友美大飯店旅客投宿電腦
    紀錄等在卷可稽。訊據被告固不否認有於八十九年七月間至「黑美人舞廳」消費
    ，且曾與告訴人投宿友美飯店之事實，惟矢口否認有何詐欺犯行，辯稱：八十九
    年七月間，我跟甲○○、蘇保元去黑美人舞廳消費，但並未指定告訴人坐檯，也
    沒有跟告訴人說要賣土地事成後可抽取佣金的事，也不認識「老張」或陪同告訴
    人到長庚醫院對面看地，也未曾向之收取一百六十萬元等語。
五、本院經查：
（一）告訴人丙○○雖於警訊中指述：伊於臺北市○○街○段五十四號五樓之「黑珍
      珠舞廳」上班，有一位「陳先生」於八十九年七月間至上開店內消費時，指名
      要伊坐檯，約隔三、四天後又至該店找伊消費，席間向伊謊稱要帶友人賣一筆
      土地，看伊能否幫忙找買主，並稱會給伊三成之仲介費，隔沒幾天有一綽號「
      老張」之男子亦至該店指名要伊訪檯，席間「老張」故意透露伊專門在買土地
      ，問伊有無友人要賣土地，當時伊即想起日前有一「陳先生」談說要賣土地，
      遂答應張先生幫伊找賣主，並聯繫渠等二人碰面洽談買賣事宜，「老張」約伊
      及「陳先生」聲稱要去看地，伊即駕車搭載「陳先生」至林口長庚醫院對面，
      與「老張」及其自稱買主之人碰面順便看地，渠等跟伊說該地有一千多坪，買
      賣差價每坪約有三至四萬元之利潤，如交易順利完成，伊可取得八、九百萬元
      仲介費用，要伊先拿出一百六十萬元供作投資費，如土地買賣成後即會歸還，
      伊說沒錢拒絕後，老張就說可先將伊之ＳＬＫ賓士車拿去典當，明日即可幫伊
      回贖，伊不疑有他才由他帶領至當鋪當車，老張帶伊至臺北市○○○路○段一
      四九號之「長賀當鋪」典當取得一百六十萬元後，即帶伊至友美飯店二Ｏ九室
      將錢交付給「陳先生」，老張及陳先生拿了錢後，隔天並未將車贖回，且打「
      陳先生」之Ｚ000000000電話及「老張」之Ｚ000000000號
      電話至今均未開機，伊始知受騙云云（參見偵查卷第四至六頁），並有卷附之
      長賀汽車當鋪當票、友美飯店訪查表及友美大飯店旅客投宿電腦紀錄等在卷可
      稽，然上開書證互核被告之前揭供詞，僅得證實告訴人前揭指述中之二個客觀
      事實，亦即：(一)被告確實與告訴人丙○○相識，且曾於八十九年七月前往告訴
      人上班之舞廳消費，並於八十九年八月二十日期間投宿於臺北市○○○路○段
      二十八號之「友美大飯店」；(二)告訴人丙○○曾於八十九年八月二十一日前往
      長賀當鋪典當Ｙ３─七七八六號自小客車，並取得一百六十萬元之現金等事實
      （參見偵查卷第十頁之長賀當鋪當票）。
（二）然告訴人丙○○典當該車後取得之一百六十萬元現金，是否確實如其指述將之
      全數交給自稱「陳先生」之不詳姓名男子，則仍有下述疑義，而難遽以採信：
    (一)告訴人指稱「陳先生」所使用之Ｚ000000000行動電話及「老張」之
      Ｚ000000000號行動電話，經查證結果分別係他人以「吳天明」、「
      吳榮科」二人之名義冒名聲請，真正使用人為何不詳，而被告所申請使用之行
      動電話號碼為Ｚ000000000號，此有台灣大哥大股份有限公司及遠傳
      電信股份有限公司所出具之用戶資料各一紙附卷足憑（參見偵查卷第十一頁、
      第十五頁），自難以此即認定上開行動電話號碼係本案被告用來詐騙告訴人之
      聯絡工具。
    (二)告訴人於警訊中先指稱：老張帶伊至「長賀當鋪」典當取得一百六十萬元後，
      即帶伊至友美飯店二Ｏ九室將錢交給「陳先生」云云（參見上開警訊筆錄），
      並於承辦員警提示其被告乙○○之相片時，指認相片中之人即是詐騙伊錢財自
      稱「陳先生」之人無誤，有指認相片二紙附卷可稽（參見偵查卷第九頁），惟
      嗣後於本院訊問時則改稱：是被告指定要去長賀當鋪，我在警訊中所指之「老
      張」就是指被告乙○○，我拿到錢後，被告帶伊到友美飯店二Ｏ九室，後來有
      兩名男子進來，四人共同在場時，伊把錢交給被告云云（參見九十二年七月四
      日本院訊問筆錄），且參諸告訴人於本院訊問時先指稱：陳先生跟老張是同一
      人，他們有兩個人，一個姓張、一個姓陳，伊也搞不清楚被告姓張或姓陳云云
      ，後又改稱：老張跟陳先生是兩個人云云，核其對於帶伊去典當車輛之經過、
      交錢之對象、在場之人及被告究係「老張」或「陳先生」等節，前後指述實有
      諸多不一致之處。
    (三)次按，告訴人於警訊中指稱：渠等跟伊說該地有一千多坪，買賣差價每坪約有
      三至四萬元之利潤，如交易順利完成，伊可取得八、九百萬元仲介費用，要伊
      先拿出一百六十萬元供作投資費，如土地買賣成後即會歸還，伊說沒錢拒絕後
      ，「老張」就說可先將伊之賓士車拿去典當云云，且於本院訊問時指稱：每坪
      有三、四萬元差額利潤，土地有一千多坪是被告告訴伊的云云（參見上開筆錄
      ），且於本院訊問時指稱：當鋪是被告帶伊去的云云，苟告訴人此部分指述確
      屬真實，則被告當時應係扮演出售土地之賣方角色，然衡諸常情，出售土地之
      一方，應係取得資金之人，並無調借現金之必要，則何以被告會要求告訴人先
      提出一百六十萬元作為投資費用，並與告訴人一同前往典當車輛，此亦屬可疑
      。再參諸告訴人前揭指稱僅幫助賣方找尋買主出售土地，即可取得九百多萬之
      高額仲介費用一節，亦與常理有違，而難以採信。告訴人之指述，既有如上之
      瑕疵，及不合情理之處，則依訴訟上之待證事實「倘有懷疑，則從被告之利益
      作解釋」（in dubi opro reo）之證據法則，應認本件卷存之證據資料尚不足
      以證明被告犯罪，自應對被告作有利之認定，易言之，本件既無從證明告訴人
      確實曾陷於錯誤，而在友美飯店將一百六十萬元現金交付予被告，自難認被告
      有如起訴檢察官所認與該不詳身份「之老張」有詐欺取財之犯意聯絡及犯行甚
      明。
六、綜上所述，公訴人認被告所涉有詐欺取財之犯行，因於現存證據資料內並無任何
    積極證據得以證明被告有告訴人所指述之行為，此外復查無其他積極證據足資證
    明被告有何詐欺之犯行，既不能證明被告犯罪，核諸前揭說明，自應由本院為被
    告無罪之諭知。
據上論斷，應依刑事訴訟法第三百零一條第一項，判決如主文。
本案經檢察官王怡菁庭執行職務
中      華      民      國    九十二   年      八      月     十九     日
                                    臺灣臺北地方法刑事第九庭
                                        法  官  吳  佳  薇
右正本證明與原本無異。
如不服本判決，應於判決送達後十日內向本院提出上訴狀（應抄附繕本）。告訴人或
被害人如對於本判決不服者，應具備理由請求檢察官上訴，其上訴期間之計算係以檢
察官收受判決正本之日期為準。
                                        書記官  許  博  為
中      華      民      國    九十二   年      八      月     十九     日


司法院資訊處製作；財團法人民間司法改革基金會備份。
